臺灣高雄地方法院刑事判決　　　　　　　110年度易字第197號
公　訴　人　臺灣高雄地方檢察署檢察官
被　　　告　鄭美玲
上列被告因毀棄損壞案件，經檢察官聲請簡易判決處刑（109年
度偵字第22062號），本院認不宜以簡易判決處刑（簡易案件案
號：110年度簡字第1769號），改依通常程序審判，判決如下：
    主  文
鄭美玲無罪。
    理  由
一、聲請簡易判決處刑意旨略以：被告鄭美玲與告訴人劉春秋係
    鄰居，2人因高雄市政府水利局（下稱水利局）之污水下水
    道工程管路借道問題素有嫌隙。被告明知位在其高雄市○○
    區○○○街00號住處與同街00號告訴人住處中間之磚造圍牆
    （下稱系爭圍牆）係告訴人所有，且其於民國109年4月9日
    14時30分，在其住處前，參加水利局辦理之「鳳山溪污水區
    第四期第三標工程」會勘，並經水利局函請其於109年5月11
    日前「配合自行退縮至可施作空間（75CM）」，竟為減少自
    身損失，未事先徵得告訴人同意，基於毀損之故意，僱請不
    知情之胡○松於109年5月23日打除系爭圍牆，致系爭圍牆毀
    損不堪使用，足生損害於告訴人。嗣於同日為告訴人察覺，
    報警處理，始查獲上情。因認被告所為，涉犯刑法第354條
    之毀損罪嫌等語。
二、按犯罪事實應依證據認定之，無證據不得認定犯罪事實；不
    能證明被告犯罪者，應諭知無罪之判決，刑事訴訟法第154
    條第2項、第301條第1項分別定有明文。認定犯罪事實所憑
    之證據，雖不以直接證據為限，間接證據亦包括在內；然而
    無論直接或間接證據，其為訴訟上之證明，須於通常一般之
    人均不致有所懷疑，而得確信其為真實之程度者，始得據為
    有罪之認定，倘其證明尚未達到此一程度，而有合理之懷疑
    存在而無從使事實審法院得有罪之確信時，即應由法院為諭
    知被告無罪之判決（最高法院76年台上字第4986號判決意旨
    參照）。
三、公訴意旨認被告鄭美玲涉有毀損罪嫌，無非係以被告於偵查
    中坦承僱工拆除系爭圍牆，並經證人即告訴人劉春秋指訴明
    確，且有證人胡○松於警詢時、證人魏○於偵查中證述之情
    節可佐，另有土地及建物登記謄本、所有權狀、系爭圍牆拆
    除前後照片各1張、高雄市○○○○○○○○○○○○000○
    0○00○○○○○○○○○○○○○區○○段000○000地號
    土地界址點埋設照片、不動產買賣契約書、買賣價金履約保
    證申請書、買賣價金履約保證證書、買方議價委託書、買方
    要約書/議價委託書選擇確認書等，為其主要論據。
四、訊據被告固坦承系爭圍牆位處告訴人所有之○○區○○段
    000地號土地上，並僱請不知情之證人胡○松於109年5月23
    日拆除圍牆之事實，惟堅決否認有何毀損犯行，辯稱：圍牆
    在告訴人土地上，因應下水道工程，本來就是要拆的，因為
    圍牆邊緣至我住處之間還有空地，空地的水錶有佔到告訴人
    的地，我為了還地，所以就順便把圍牆拆除，且圍牆是我前
    手「鄭○涵」蓋的等語。
五、經查：
  ㈠被告僱請胡○松於109年5月23日拆除系爭圍牆乙節，經被告
    自承在卷（院卷第38、40頁），並經證人即告訴人劉春秋、
    證人胡○松證述明確（警卷第24、17-18頁），且有系爭圍
    牆拆除前後照片可佐（警卷第39-41頁），此部分事實首堪
    認定。又系爭圍牆位在○○區○○段000地號土地上（即○
    ○○街00號建物所坐落土地，下稱系爭房地），拆除之際為
    告訴人所有乙節，除據告訴人指訴明確，被告亦於警詢時供
    稱「圍牆的所有人是○○○街00號屋主」等語（警卷第2頁
    ），且有高雄市政府地政局鳳山地政事務所110年3月17日函
    暨土地複丈成果圖及土地界址點埋設照片在卷可稽（偵卷第
    149-167頁），故系爭圍牆之所有人為告訴人，且為被告所
    明知，應可認定。被告於本院翻異前詞，改稱系爭圍牆為其
    前手所蓋云云，未有證據佐證，應非事實。
  ㈡而告訴人已於109年5月1日出售系爭房地予吳○慶，於109年
    5月15日支付第二期款75萬元，魏○代理買方吳○慶處理買
    賣交接事宜，看房時，魏○經房屋仲介陪同下與被告碰面，
    為了配合政府做汙水工程，有答應被告請人拆除系爭圍牆等
    情，除據證人魏○證述明確（警卷第20-21頁、偵卷第19頁
    ），並有不動產買賣契約書、買賣價金履約保證申請書、買
    賣價金履約保證證書、買方議價委託書、買方要約書/議價
    委託書選擇確認書、高雄市政府地政局新興地政事務所土地
    所有權狀及建物所有權狀在卷可佐（偵卷第23-43頁）。故
    魏○同意被告拆除系爭圍牆之際，系爭房地尚未移轉登記至
    吳○慶名下，附隨系爭房地之系爭圍牆仍為告訴人所有，亦
    可認定。因被告自承先前有買賣土地及房屋經驗，知悉從簽
    約至取得房地所有權需要一定時間，要等過戶登記後才是所
    有人等語（偵卷第87頁），則可認魏○同意被告拆除系爭圍
    牆之際，被告應明知系爭圍牆仍屬告訴人所有。系爭圍牆拆
    除後，圍牆會喪失效能不堪使用，被告卻仍僱工拆除，其具
    有毀損他人之物之主觀犯意，應可認定。
  ㈢惟告訴人於109年4月9日14時30分，在被告住處前，參加水
    利局辦理之「鳳山溪污水區第四期第三標工程」會勘，告訴
    人當場表明「為確保施工安全，同意配合拆除自身建物側邊
    （即系爭圍牆）及後方之圍牆施作汙水下水道用戶接管工程
    」等語，且水利局不作任何補償，有水利局109年4月10日函
    暨109年4月9日「鳳山溪污水區第四期第三標工程」鳳山區
    文雅東街48、50號側後巷淨空會勘紀錄在卷可佐（警卷11
    -16頁）。故告訴人本應自行拆除系爭圍牆，亦經告訴人當
    眾承諾拆除，則系爭圍牆遭他人拆除是否足生損害於告訴人
    ，已有可疑。況且告訴人於偵查中自承：「問：拆除這面牆
    對妳的房價有損失嗎？）答：不是有損失…我為何要讓她方
    便」等語（偵卷第19頁），可見告訴人亦覺得拆除系爭圍牆
    對其而言並無損失甚明。參以被告僱工拆除系爭圍牆，有徵
    得買方代理人魏○之同意，此經魏○於警詢及偵查中證述明
    確，已如前述。則買方即現任屋主亦同意被告拆除系爭圍牆
    ，亦可免除日後現任屋主再向告訴人爭執為何未先配合水利
    局拆除系爭圍牆或事後僱工拆除費用由何人負擔等之糾紛爭
    執，益徵拆除系爭圍牆並無生損害於告訴人。
六、綜上所述，被告雖有僱工拆除系爭圍牆之行為，然系爭圍牆
    本應拆除，並經告訴人當眾同意拆除在前，嗣被告徵得系爭
    房地未來屋主之同意後僱工逕予拆除，難認足以生損害於告
    訴人。檢察官所舉之證據不足以證明被告確有毀損之犯行，
    既不能證明被告犯罪，揆諸前開法條之規定，依法自應為被
    告無罪之諭知。
據上論斷，應依刑事訴訟法第452 條、第301 條第1 項前段，判
決如主文。
本案經檢察官吳協展聲請簡易判決處刑，檢察官姜麗儒到庭執行
職務。
中    華    民    國   110    年    10    月    8     日
                  刑事第十庭  法  官  陳美芳
以上正本證明與原本無異。
如不服本判決應於收受送達後20日內向本院提出上訴書狀，並應
敘述具體理由；如未敘述上訴理由者，應於上訴期間屆滿後20日
內向本院補提理由書（均須按他造當事人之人數附繕本）「切勿
逕送上級法院」。如因疫情而遲誤不變期間，得向法院聲請回復
原狀。
中    華    民    國   110    年    10    月    8     日
                              書記官  徐美婷